【裁判字號】    99,易,228
【裁判日期】    991202
【裁判案由】    業務過失重傷害
【裁判全文】
臺灣臺東地方法院刑事判決               99年度易字第228號
公  訴  人  臺灣臺東地方法院檢察署檢察官
被      告  陳酋位
上列被告因業務過失致重傷案件，經檢察官提起公訴（99年度調
偵字第26號），本院判決如下：
    主  文
本件公訴不受理。
    理  由
一、公訴意旨略以：被告陳酋位在址設於臺東縣臺東市○○路75
    之1號「欣華藥局」擔任藥師，為從事業務之人；被害人張
    蕭瑞珍（已於民國98年7月22日死亡）原有甲狀腺腫大、高
    血壓及慢性腎功能不全等病史，其於97年7月25日至位於臺
    東縣臺東市○○路3號3樓之「陳明正內科診所」就診後，於
    當日即持陳明正醫師所開立之處方箋至「欣華藥局」領取治
    療藥物，而被告本應注意在取藥時，須核對處方箋之記載，
    以確認給予病患服用之治療藥物無誤，以避免病患誤服非處
    方箋所載藥物之情事發生，且依其智識、能力及當時況狀並
    無不能注意之情事，竟疏未注意，未仔細核對處方箋之記載
    而誤發給處方箋上未記載之降血糖藥物「DicronMR（30mg）
    」予被害人每日服用1顆，因而導致被害人於服用後第10 日
    （即97年8月4日）上午8時許因超低血糖值（19mg/dl）而昏
    迷，經其家屬送往佛教慈濟綜合醫院關山分院（下稱慈濟關
    山醫院）急診室施行急救，於同月6日復轉往花蓮佛教慈濟
    綜合醫院（下稱慈濟醫院）進行治療，至同月27日出院時經
    診斷為「低血糖後腦部損傷病變」，並經同醫院鑑定後評判
    為重度肢體障礙，因認被告上開行為涉有刑法第284條第2項
    後段之業務過失重傷罪嫌等語。
二、按告訴乃論之罪，未經告訴或其告訴經撤回或已逾告訴期間
    者，應諭知不受理之判決；又不受理之判決，得不經言詞辯
    論為之；另犯罪之被害人及其法定代理人或配偶，得為告訴
    ；再被害人已死亡者，得由其配偶、直系血親、三親等內之
    旁系血親、二親等內之姻親或家長、家屬告訴。但告訴乃論
    之罪，不得與被害人明示之意思相反；無得為告訴之人或得
    為告訴之人不能行使告訴權者，該管檢察官得依利害關係人
    之聲請或依職權指定代行告訴人，刑事訴訟法第303條第3款
    、第307條、第232條、第233條、第236條第1項分別定有明
    文。而刑事訴訟法第303條第3款所謂「告訴經撤回」，係指
    檢察官根據合法之告訴而起訴，於訴訟繫屬後，法院審理中
    撤回告訴者而言。是項撤回權專屬於實行告訴之告訴人，不
    生繼承問題。其無告訴權之人固無撤回告訴之可言，即有告
    訴權之人而非由其實行告訴者，亦不得撤回告訴（最高法院
    89年度臺非字第199號判決意旨可資參照）。次按告訴乃論
    之罪，其告訴應自得為告訴之人知悉犯人之時起，於六個月
    內為之；又告訴，得委任代理人行之。但檢察官或司法警察
    官認為必要時，得命本人到場。前項委任應提出委任書狀於
    檢察官或司法警察官，並準用第28 條及第32條之規定，刑
    事訴訟法第237條、第236條之1分別定有明文，考其立法意
    旨，告訴乃論之罪，其追訴繫於告訴權人之意思，不宜使應
    否追訴不明之狀況懸而未決，而他人如以被害人之名義代理
    提出告訴時，為求意思表示明確，自應同時提出委任書狀於
    檢察官或司法警察官，如未同時提出委任書狀，而逕以被害
    人之名義代理提出告訴時，若允許被害人本人恣意選擇何時
    補提委任書狀，將使案件是否確經合法告訴一事，再度繫於
    不確定之情況，當非立法者本意。
三、公訴意旨認被告所為係犯刑法第284條第2項後段之業務過失
    致重傷罪嫌，依同法第287條前段之規定，須告訴乃論。惟
    查：
（一）被害人因服用被告所調配非醫師開立之處方箋記載之降血
      糖藥物「DicronMR（30mg）」後，旋於服用後第10日即97
      年8月4日上午8時許因血糖值降低陷入昏迷，經送財團法
      人佛教慈濟綜合醫院關山分院急救，復於同月6日，轉送
      財團法人佛教慈濟綜合醫院救治，至同月27日出院時經診
      斷為「低血糖後腦部損傷病變」，並經評判為重度肢體障
      礙等情，此有該院97年8月27日診斷證明書、98年4月3日
      （98）關慈醫字第0074號函及98年8月26日慈醫文字第098
      0001937號函所檢附之病歷資料、臺東縣政府98年4月17日
      府社福字第0983012638號函所檢附之被害人個案資料表及
      行政院衛生署99年5月12日衛署醫字第0990206622號函所
      檢附之醫事審議委員會第0000000號鑑定書等件在卷為憑
      （見偵卷第10、25至26、32至34頁及交查卷第41至84、12
      3至131頁）。又被害人之女張秀蓉於98年4月10日偵查中
      證稱：被害人轉送財團法人佛教慈濟綜合醫院救治後，經
      該院醫師詢問被害人有無服用降血糖之藥物，始發現被告
      調配非醫師開立之處方箋記載之降血糖藥物之情事，旋於
      97年8月間前往被告任職之欣華藥局詢問被告何以調配醫
      師並未開立之藥物等語明確（見交查卷第95頁），堪認被
      害人至遲於97年8月底業已知悉本件業務過失致重傷之犯
      人為被告；再被害人於97年11月26日返診時，雖無言語能
      力，惟仍有出聲及點頭示意之能力乙節，有馬偕紀念醫院
      臺東分院98年8月24日馬院東醫乙字第0980007573號函在
      卷為憑（見偵卷第24頁），足認被害人自知悉犯人之時起
      六個月內，均具有意思能力，尚得表明是否行使告訴權，
      被害人並無不能行使告訴權之事由，是被害人既可行使告
      訴權，猶遲至98年3月17日始提出刑事委任狀於檢察官以
      委任代理人提起告訴，顯已逾法定六個月之告訴期間，自
      不生告訴之效力。
（二）又被害人張蕭瑞珍之子張秀權固已於98年2月5日委由徐韻
      晴律師提出告訴，此有刑事告訴狀及刑事委任狀各1紙在
      卷為憑（見偵卷第1至4頁），然張秀權並非因犯罪直接受
      有損害之被害人，而被害人係18年5月21日出生，於案發
      時係年滿20歲之成年女子，有完全之行為能力，迄至98年
      7月22日死亡等情，此有個人基本戶籍查詢資料1紙在卷可
      參（見本院卷第27頁），則張秀權於提出告訴時，被害人
      尚未死亡，張秀權亦非被害人之法定代理人或配偶，是張
      秀權無從基於被害人或直系血親親屬之身分提起告訴。再
      縱認徐韻晴律師亦受被害人委託而於98年2月5日代為提出
      告訴，然該告訴之委任，並未同時提出委任書狀於檢察官
      ，迨至98年3月17日始提出刑事委任狀於檢察官，顯已逾
      法定六個月之告訴期間，揆諸上開說明，自不生告訴之效
      力。
四、綜上所述，被害人於檢察官起訴時，已逾告訴期間而未提出
    告訴，此訴追要件之欠缺已無從補正，揆諸首揭說明，爰不
    經言詞辯論，逕為諭知不受理之判決。
據上論斷，應依刑事訴訟法第303條第3款、第307條，判決如主
文。
中    華    民    國    99    年    12    月     2    日
                  刑事第二庭  審判長法  官  陳弘能
                                    法  官  簡大倫
                                    法  官  彭凱璐
以上正本證明與原本無異。
如不服本判決應於收受送達後10日內向本院提出上訴書狀，並應
敘述具體理由；其未敘述上訴理由者，應於上訴期間屆滿後20日
內向本院補提理由書（均須按他造當事人之人數附繕本）。「切
勿逕送上級法院」。告訴人或被害人對於本判決如有不服，請書
具不服之理由狀，請求檢察官上訴者，其上訴期間之計算係以檢
察官收受判決正本之日期為準。
                                    書記官  陳憶萱
中    華    民    國    99    年    12    月    3     日

司法院資訊處製作；財團法人民間司法改革基金會備份。
